臺灣高等法院臺南分院民事判決　九十三年度上易字第一七九號　Ｊ
　　　上　訴　人　乙　○　○
　　　被 上訴 人　甲　○　○.
當事人間請求損害賠償事件，上訴人對於中華民國九十三年八月十八日臺灣嘉義地方
法院第一審判決（九十二年度重訴字第一○○號），提起上訴，本院於九十三年十一
月九日言詞辯論終結，判決如下：
      主      文
上訴駁回。
第二審訴訟費用由上訴人負擔。
      事      實
甲、上訴人方面：
一、聲明：求為判決：（一）原審判決廢棄。（二）被上訴人應給付上訴人新台幣（
    下同）十一萬八千零四十一元，及自民國（下同）九十三年八月四日起至清償日
    止按年息百分之五計算之利息。（三）第一、二審訴訟費用由被上訴人負擔。
二、陳述：除與原判決記載相同者，茲引用之外，補稱：
（一）本來約定土地過戶後，銀行貸款由被上訴人來負責，違約金、利息部分全部由
      被上訴人來承受，結果被上訴人沒有去還，致上訴人之土地遭拍賣。
（二）被上訴人答應負責還銀行貸款時，被上訴人和上訴人未一起去銀行。是約定後
      一年多才一起去問銀行，被上訴人用他人名義登記，拿土地向別家銀行貸款，
      要撥款時候，該他人跳票，再過戶給第二個人頭，才邀上訴人一起去找銀行談
      ，銀行表示利息、違約金可以減縮，被上訴人卻一直拖到拍未予清賣償。
（三）合作金庫訴訟請求上訴人清償借款支出之訴訟費用七萬二千一百十九元，假扣
      押執行程序費用四萬五千九百二十二元，所以請求十一萬八千零四十一元。
（四）土地拍賣後合作金庫債務已全部清償，還剩餘十八萬元，由第二順位之被上訴
      人拿走，上訴人沒有說土地可以貸七百多萬元。
三、證據：援用第一審所提證據。
乙、被上訴人方面：
一、聲明：求為判決：（一）上訴駁回。（二）第二審訴訟費用由上訴人負擔。
二、陳述：除與原判決記載相同者，茲引用之外，補稱：
（一）當初有約定土地過戶給被上訴人，談了四次，被上訴人跟上訴人與合作金庫銀
      行那邊也講好了，違約金不要收那麼多，銀行表示必須把利息、違約金清償以
      後，本金部分六百多萬元，才由被上訴人負責，後來上訴人都沒有清償利息及
      違約金。
（二）被上訴人不是自耕農，必須找一個自耕農，才能辦理貸款，而且是向土地銀行
      辦理貸款，在信用審核時，發現人頭江永富有退票紀錄，就不予貸款，然後再
      找第二位人頭邱天宗辦理貸款，因為第一次貸款沒有審核成功，第二次貸款就
      很難辦理，所以轉到農民銀行辦理，可是農民銀行認為可貸款額度沒有那麼高
      ，沒有辦成。當初只說轉貸而已，沒有說有欠利息、違約金，被上訴人還幫上
      訴人付了五期的利息、違約金。
（三）被上訴人有請代書去地政查，只查土地有無向銀行借錢，但系爭土地向合作金
      庫，設定最高限額八百四十萬元，貸款七百萬元，是上訴人告訴被上訴人的，
      被上訴人沒有去查證，上訴人原來欠被上訴人二百萬元，上訴人願意將土地登
      記給被上訴人，上訴人告訴被上訴人，土地可以貸七百萬元，被上訴人以為還
      清合作金庫還有剩餘，被上訴人去問其他銀行，沒有辦法貸到七百萬元。
三、證據：援用第一審所提證據。
      理      由
一、本件上訴人起訴主張：上訴人因積欠被上訴人二百萬元之借款，遂於九十一年八
    月二十日與被上訴人達成協議，由上訴人將其所有坐落嘉義縣民雄鄉○○○段第
    一二七三、一二七四地號土地之所有權，移轉登記予被上訴人或被上訴人指定之
    人，以抵償前揭二百萬元借款，至於上訴人前以系爭土地，向合作金庫抵押借款
    尚未返還之款項，則由被上訴人負責清償。詎料上訴人依約將系爭土地移轉過戶
    予被上訴人指定之訴外人江永富後，被上訴人卻未依約清償上訴人對於合作金庫
    之債務，致上訴人遭合作金庫訴請清償借款，支出訴訟費用七萬二千一百十九元
    ，並因合作金庫聲請法院對上訴人財產為假扣押，因此支出假扣押執行程序費用
    四萬五千九百二十二元，合計十一萬八千零四十一元。上訴人前揭損失均係因被
    上訴人之違約行為所致，為此，本於債務不履行之法律關係，請求被上訴人應賠
    償前揭訴訟費用及假扣押執行程序費用，及自九十三年八月四日原審言詞辯論期
    日起至清償日止，按週年利率百分之五計算之利息。上訴人並陳明願供擔保，請
    求准為假執行之宣告等語。
二、被上訴人則以：被上訴人固不爭執兩造間確有前項協議，上訴人亦已依約辦理土
    地移轉登記等情，惟以當初上訴人向被上訴人陳稱，系爭土地能向銀行貸得七百
    萬元，足以清償積欠銀行及被上訴人之借款，並稱倘使被上訴人不辦理過戶，則
    土地拍賣之結果，可能被上訴人之債權，無法得到清償，被上訴人始與上訴人達
    成前項協議。但被上訴人實際以系爭土地向銀行申請貸款之結果，銀行表示無法
    貸得七百萬元，致被上訴人無法清償上訴人積欠合作金庫之債務。被上訴人為此
    曾邀上訴人共商解決之道，並向上訴人提議將系爭土地再移轉回上訴人，惟上訴
    人均拒不協同處理。本件上訴人之所以遭合作金庫訴請清償借款以及假扣押執行
    ，均係上訴人個人之因素所致，非可歸責於被上訴人等語，資為抗辯。
三、上訴人主張兩造間訂有前揭協議，被上訴人依約應代為清償上訴人積欠合作金庫
    之抵押借款債務，惟未依約清償等情，固為兩造所不爭，而足認定，惟合作金庫
    對於上訴人之系爭抵押借款債權，已因拍賣系爭土地而全數獲得清償，此亦經原
    審依職權調閱原法院九十二年度執字第九０七二號拍賣抵押物執行卷宗，核閱屬
    實。上訴人雖又主張合作金庫於前項拍賣前，向法院訴請上訴人清償借款，並對
    上訴人之財產為保全執行，上訴人因此支出訴訟費用七萬二千一百十九元及假扣
    押執行程序費用四萬五千九百二十二元，並提出原法院九十二年度重訴字第一四
    二號民事判決、證明書、原法院之給付借款訴訟費用收據及假扣押執行收據為證
    ，且為被上訴人所不爭執，而堪信為真實。是本件所應審究者，厥為前揭上訴人
    支出之訴訟費用及假扣押執行程序費用，合計十一萬八千零四十一元，應由何人
    負擔？茲說明如下：
（一）按第三人與債務人訂立契約承擔其債務者，非經債權人承認，對於債權人不生
      效力，民法第三百零一條定有明文。本件兩造間之協議，並未經過合作金庫同
      意之事實，為上訴人所自承，則依前揭法條規定，兩造間就系爭債務承擔之約
      定，對於合作金庫不生效力，上訴人對於合作金庫自仍負有系爭借款債務。因
      此，對於系爭債務，上訴人本應按期清償，以避免合作金庫起訴求償或為假扣
      押執行；即令遭合作金庫起訴，上訴人敗訴，而須負擔訴訟費用及假扣押費用
      。上訴人前述訴訟費用及假扣押執行程序費用之支出，亦係因上訴人未履行對
      合作金庫之債務而產生，
（二）債權人依債務不履行請求賠償損害，必其所生損害與其原因事實之間有相當因
      果關係存在（最高法院五十二年度台上字第三八三七號裁判參照）。上訴人前
      揭損害，與被上訴人未依約履行間，尚難認具有直接之因果關係，故上訴人縱
      有該等支出，亦無從依債務不履行之規定，向被上訴人請求賠償。
四、綜上所述，上訴人本於債務不履行之法律關係，訴請判決被上訴人賠償前揭訴訟
    費用及假扣押執行程序費用，暨自九十三年八月四日言詞辯論期日起至清償日止
    按週年利率百分之五計算之利息，即屬無據，應予駁回。其假執行之聲請亦因訴
    之駁回而失所依附，應併予駁回。原審為上訴人敗訴之判決，及駁回其假執行之
    聲請，並無不合。上訴意旨指摘原判決不當，求予廢棄改判，為無理由，應予駁
    回。
五、本件事證已臻明確，兩造其餘攻擊防禦方法及證據資料，核與本件判決結果不生
    影響，不予一一論述，併予敘明。
六、據上論結，本件上訴為無理由，依民事訴訟法第四百四十九條第一項、第七十八
    條，判決如主文。
中　　　華　　　民　　　國　　九十三　　年　　 十一　　 月　　二十三　　日
　　　　　　　　　　　　　　　　　　臺灣高等法院臺南分院民事第一庭
~B1審判長法官　王　　惠　　一
~B2　　　法官　林　　永　　茂
~B3　　　法官　蘇　　重　　信
右為正本係照原本作成。
不得上訴。
中　　　華　　　民　　　國　　九十三　　年　　 十一　　 月　　二十三　　日
~B法院書記官　黃　　文　　生
